【裁判字號】    90,訴,414
【裁判日期】    900613
【裁判案由】    強盜
【裁判全文】
臺灣臺南地方法院刑事判決                            九十年度訴字第四一四號
    公  訴  人  臺灣台南地方法院檢察署檢察官
    被      告  丙○○
    指定辯護人  本院公設辯護人  甲○○
右列被告因懲治盜匪條例案件，經檢察官提起公訴（九十年度偵字第一七二０號），
本院判決如左：
    主  文
丙○○共同意圖為自己不法之所有，以脅迫致使不能抗拒而使他人交付其物，處有期
徒刑柒年陸月。
    事  實
一、丙○○與不詳姓名之成年男子基於意圖為自己不法所有之共同犯意聯絡，於民國
    九十年一月六日十二時五十分許，由丙○○騎乘不詳車號之機車載該不詳姓名男
    子，至台南縣永康市○○路二五八號乙○○所經營之「金德旺銀樓」。渠等先後
    進入該店，首由該男子佯裝購買金飾，吳松林乃從櫃檯內取出一只金戒指（價值
    新台幣，下同，三千七百元），交由該男子觀看，該男子隨即將該戒指掛在手上
    ，丙○○則在旁等候。渠等二人見該店內僅吳松林一人，認有機可乘，隨即由該
    男子將其所攜帶之手槍（未扣案，無法認定是否為管制槍械）取出，抵住吳松林
    之胸前，並喝令吳松林不准動，致吳松林心生畏懼而不能抗拒。該男子即翻越櫃
    檯，欲收刮櫃檯內之金飾，丙○○則在旁把風。適吳松林之太太於廚房內見狀，
    立即按下警報器，致警鈴大作而啟動店門自動反鎖系統。丙○○二人見狀未及搜
    刮櫃檯內之金飾，即由該男子持槍命吳松林將門打開，丙○○亦大聲命吳松林快
    將大門打開，吳松林不得已之下只得持螺絲起子撬開大門。二人隨即奪門而出並
    搶走已戴在該不詳姓名男子手上之戒指一只後，由丙○○騎乘機車載該男子逃離
    現場。嗣於九十年二月二日十一時許，警方循線在屏東縣屏東市○○路與林森路
    口將丙○○逮捕。
二、案經台南縣縣警察局永康分局報請台灣台南地方法院檢察署檢察官偵查起訴。
    理  由
一、訊據被告丙○○固坦承於右揭時地至被害人所經營之金德旺銀樓之事實，惟矢口
    否認有強盜犯行，辯稱：我是因要去將金戒指賣予銀樓老闆才去的。．．我是從
    旗山坐車子要賣戒子給老闆，因我戒子在那邊買，我要賣還給老闆。我到場時，
    已有另一名男子與老闆在場，我看到該男子取槍出來，我因害怕要離開，所以才
    大聲叫老闆開門，我並不認識該名男子。．．後來我是搭計程車離開的，他們店
    門口檳榔攤的女老闆及理髮店的老闆都有看到。我的戒子後來我在屏東的銀樓賣
    掉了云云。惟查：(一)右揭被告參與強盜之過程，業據被害人吳松林於本院審理時
    到場指稱：當天第一個歹徒進來，他佯裝要買戒指，他先挑一只戒指，不滿意後
    我收起來再換另一只戒指，約一分鐘左右，被告就進來，因我沒有時間接待他，
    被告站在那歹徒的右後方約一公尺左右的地方，那歹徒看中一只戒指後先跟我談
    交易約兩、三分鐘，他轉身就拿槍抵住我胸前，並喝令不准動，就跳入我櫃台，
    被告在旁沒做什麼，後我太太於廚房煮飯聽到聲音，就按下警報器，警鈴大作並
    將店門反鎖，他們聽警鈴大作就想要趕離現場，被告此時並大聲吆喝我趕快開門
    ，但我們大門必須響三分鐘才能開，等門開之後我與鄰居都有看到他們搭同一部
    機車離去，車子號碼最後三號八八六是光陽機車，被告要逃走時安全帽還掉落地
    上他撿起來戴上再走，他們前一天就有來探路過等情明確（本院九十年四月廿五
    日訊問筆錄），而證人即被害人鄰居丁○○亦到庭證稱：當天我在門口站立，我
    看到兩人騎重型機車，是騎一二五ＣＣ機車，他們先騎到隔壁檳榔攤放，然後進
    入銀樓，過幾分鐘就聽到警報器響，又看到歹徒要出來，是老闆開門讓他們出來
    的，我是看到一位拿黑皮箱的人先進去，然後再一人進去，我都是站在門口，除
    此之外都沒有人進去，不久警鈴就響了。（是否在庭的被告？）我無法指認，因
    我有近視，當天沒有看得很清楚。．．．但我站的地方確實可看到被害人店家之
    出入動靜等語（本院九十年五月三十日）。苟若被告係不相干之第三人乙節屬實
    ，則依一般常情，於事發之時，突見他人手持槍械喝令被害人不准動時，蹲臥於
    地唯恐流彈波及猶感不及，那還有時間、或餘力喝令被害人開門之理！何況被告
    又係與該名不詳姓名男子同乘載一部機車往返，有如上述，足見上情洵屬有據應
    非子虛。(二)其次，就被告之住處及後來被逮捕之地點以觀，被告平時之活動地區
    均在屏東縣與高雄縣。苟若被告所陳情節屬實，為何事發後可就近於屏東地區販
    售其戒指，卻於事發時花費相當於戒指一半價錢的計程車費（約一千元以上）遠
    從旗山之住處搭乘計程車至被害人之住處只為了販賣一只戒指（約二千多元），
    實令人存疑！況依銀樓巿場狀況，向銀樓出賣金飾僅須持金飾及份量證明單，向
    銀樓表示出賣之意即可，銀樓即會依公定之價格購買，此由被告所稱事後伊將該
    戒指賣給屏東市之銀樓亦可知。故衡情被告應無需定要自高雄縣旗山鎮遠赴永康
    市將戒指賣給被害人之理。被告所辯顯與常情有違。(三)至辯護人辯護稱：依被害
    人所陳，被告在店內並未有任何肢體動作讓被害人認定其係與搶匪同夥，其既未
    有任何強盜犯行，足見被告應非搶匪等語，然按所謂共同正犯之成立，並非必全
    體共犯皆參與了構成要件之行為始足以構成，只須共犯間有犯意聯絡亦即對犯罪
    有共同之決議，並據以分配工作即可。故被告縱令在場而無任何肢體動作，但其
    既係與該搶匪同搭一部機車，且同進同出，有如上述，足見渠等間就犯罪已有共
    同之決議，並已分工合作甚明。(四)綜上所述，被告所辯應係事後卸責之詞，不足
    採信。本件事證已甚明確，被告犯行堪以認定。
二、核被告所為，係犯懲治盜匪條例第五條第一項一款之普通盜匪罪。被告與該不詳
    姓名之成年男子間就上開盜匪犯行，有犯意聯絡及行為分擔，均應論共同正犯。
    爰審酌被告年富力強，不思勤勉向上，企圖不勞而獲，犯罪手段惡質性重大，對
    社會安寧秩序所生危害甚鉅，及其所得財物數量、犯罪後態度等一切情狀，處如
    主文所示之刑，以資懲儆。又盜匪所得財物，因另一名共犯未尚未捕犯，且被告
    於警訊中亦供明所出售之戒指所得已花費殆盡，足見上開所得財物已無從發還被
    害人，附此敘明。
據上論斷，應依刑事訴訟法第二百九十九條第一項前段，懲治盜匪條例第五條第一項
第一款、第八條，刑法第十一條前段、第二十八條，判決如主文。
中    華    民    國      九十      年      六        月      十三      日
                              臺灣臺南地方法院刑事第一庭
                                      法  官  沈  揚  仁
右正本證明與原本無異
如不服本判決應於送達後十日內向本院提出上訴狀。（應附繕本）
                                      書記官  秦  復  華
中    華    民    國      九十      年       六       月      十三      日
附錄本案論罪科刑法條全文：
懲治盜匪條例條例第五條第一項第一款
（普通盜匪罪)
有左列行為之一者，處無期徒刑或七年以上有期徒刑：
一  意圖為自己或第三人不法所有，以強暴、脅迫、藥劑、催眠術或他法
    ，致使不能抗拒而取他人之物或使其交付者。
二  發掘墳墓而盜取殮物者。
三  藏匿或包庇盜匪者。
前項第一款之未遂犯罰之。


司法院資訊處製作；財團法人民間司法改革基金會備份。
